臺灣彰化地方法院刑事判決　　　　　　　99年度易字第1105號
公　訴　人　臺灣彰化地方法院檢察署檢察官
被　　　告　LE THI PH.
上列被告因竊盜案件，經檢察官提起公訴（99年度偵字第6797號
），本院判決如下：
    主  文
LE THI PHUONG無罪。
    理  由
一、公訴意旨略以：被告LE THI PHUONG意圖為自己不法之所有
    ，於民國99年4月14日凌晨0時10分許，利用借住於彰化縣溪
    湖鎮○○里○○鄰○○路○段815巷435號許秀女住處之機會，
    趁許秀女疏於注意之際，在2樓房間衣櫥內竊得現金約新台
    幣（下同）27萬元及價值約10萬元之黃金約2.3兩後逃逸，
    嗣經調閱監視錄影畫面而獲知上情，因認被告涉犯刑法第
    320 條第1項之竊盜罪。
二、按犯罪事實應依證據認定之，無證據不得認定犯罪事實；不
    能證明被告犯罪者，應諭知無罪之判決，刑事訴訟法第154
    條、第301條第1項定有明文；又認定不利於被告之事實，須
    依積極證據，苟積極證據不足為不利於被告事實之認定時，
    即應為有利於被告之認定，更不必有何有利之證據；認定犯
    罪事實所憑之證據，雖不以直接證據為限，間接證據亦包括
    在內，然而無論直接或間接證據，其為訴訟上之證明，須於
    通常一般之人均不致有所懷疑，而得確信其為真實之程度者
    ，始得據為有罪之認定，倘其證明尚未達到此一程度，而有
    合理性之懷疑存在時，即無從遽為有罪之確信；又查刑事訴
    訟法第161條已於91年2月8日修正公布，修正後同條第1項規
    定：檢察官就被告犯罪事實，應負舉證責任，並指出證明之
    方法。因此，檢察官對於起訴之犯罪事實，應負提出證據及
    說服之實質舉證責任。倘其所提出之證據，不足為被告有罪
    之積極證明，或其闡明之證明方法，無從說服法官以形成被
    告有罪之心證，基於無罪推定之原則，自應為被告無罪判決
    之諭知。最高法院著有30年度上字第816號、76年度台上字
    第4986號、92年度台上128號判例可資參照。
三、本件公訴人認被告涉有上開竊盜罪嫌，無非以證人許秀女、
    周進新於警訊及檢察官偵查時之陳述及有監視器翻攝照片為
    其論據。訊之被告固不否認「99年4月14日自溪湖鎮○○里
    ○○鄰○○路1段815巷435號許秀女住處離開」之情，惟堅決
    否認竊盜犯行，辯稱「當日與其夫口角，生氣之下才離開上
    址，並未竊盜」等語。
四、被告以外之人於審判外之陳述，雖不符刑事訴訟法第159 條
    之1至第159條之4之規定，而經當事人於審判程序同意作為
    證據，法院審酌該言詞陳述或書面陳述作成時之情況，認為
    適當者，亦得為證據。當事人、代理人或辯護人於法院調查
    證據時，知有第159條第1項不得為證據之情形，而未於言詞
    辯論終結前聲明異議者，視為有前項之同意，刑事訴訟法第
    159條之5定有明文。核其立法意旨在於傳聞證據未經當事人
    之反對詰問予以核實，原則上先予排除。惟若當事人已放棄
    反對詰問權，於審判程序中表明同意該等傳聞證據可作為證
    據；或於言詞辯論終結前未聲明異議，基於尊重當事人對傳
    聞證據之處分權，及證據資料愈豐富，愈有助於真實發見之
    理念，且強化言詞辯論主義，使訴訟程序得以順暢進行，上
    開傳聞證據亦均具有證據能力。查：本判決除上揭所述外，
    本判決所引下引被告以外之人於審判外所為之陳述及卷內其
    他書證（供述證據部分），查無符合同法第159 條之1至之4
    等前4條之情形，檢察官、被告於本院準備程序中均表示對
    該等傳聞證據之證據能力均同意有證據能力，於本院審理時
    並未就卷內其他證據資料之證據能力有所爭執，且迄本院言
    詞辯論終結前，均未主張有刑事訴訟法第159條第1項不得為
    證據之情形，是應認已同意後開本院所引卷內證據均得作為
    證據，且經本院審酌上開傳聞證據作成時，較無人情施壓或
    干擾，亦無不當取證之情形，認為以之作為本案之證據亦屬
    適當，是上揭傳聞證據自具有證據能力。
五、證人即告訴人許秀女先於警詢稱「在我物品被竊後，被告帶
    她兒子一起離開我住處，經計程車司機告訴我，在被告上計
    程車後有物品沒拿，叫他兒子阿偉進入屋內，經我家人發現
    阿偉，問阿偉你媽媽人在那裡？結果阿偉因心虛就跑了，而
    且跳入水溝內跑掉，與被告一起搭計程車離開」，嗣於檢察
    官偵查中具結證稱：「伊於99年4月14日凌晨0時10分許，有
    事情要找被告，才發現被告之物品全部不見，人也離開，伊
    之衣櫃被翻動，衣櫃裡面之現金27萬多、黃金2.3兩、手鍊
    及項鍊失竊，經警方調閱監視錄影畫面發現被告於4月13日2
    3時42分離開，伊二樓房間沒鎖，失竊東西都在二樓房間」
    。惟綜觀告訴人許秀女上揭警詢指述，本案既有阿偉男子出
    現在告訴人許秀女住處，遭告訴人許秀女家人發現後，匆忙
    跑離告訴人許秀女住處。則阿偉之男子於進入告訴人許秀女
    住處，是在何種情況下被發現？阿偉男子是否單獨折返告訴
    人許秀女住處，阿偉男子進入告訴人許秀女宅後，有無可能
    竊盜告訴人許秀女所指財物？阿偉之男子是否一直住在告訴
    人許秀女住處？阿偉之男子有無竊盜嫌疑？且告訴人許秀女
    既自稱有如此多之鉅款及黃金遭竊，惟被告已否認竊盜之情
    ，則該等財物是在何種情況下失竊？告訴人許秀女上開住址
    之門戶，於所謂遭竊前，有無可能有疏於防護，遭其他人登
    門踏戶入內行竊？何以依卷附照片，該所謂遭竊鉅額財物，
    只放在毫無防竊措施之衣櫃內？被竊地點是否完全無可供上
    鎖之櫥櫃可供放置鉅額財物？依警卷筆錄顯示，告訴人許秀
    女遲至99年4月14日20時50分，始至警局報案，距其所謂案
    發之同年月13日晚間，已超過20小時，則告訴人許秀女所指
    遭竊財物，有無可能是被告於同年月13日晚間離開告訴人許
    秀女住處後，告訴人許秀女報案前，遭第三者趁隙入內行竊
    ？況依卷證監視器翻拍照片，被告係於99年4月13日23時47
    分許，遭監視器錄到離開告訴人許秀女住處，而告訴人許秀
    女於警詢指述於99年4月13日24時，發現失竊，則有無可能
    有第三者趁該空檔之13分鐘內，利用被告離開告訴人許秀女
    宅，未及關好門戶之機會，趁機進入告訴人許秀女住處搜括
    財物？又依告訴人許秀女警詢所述，告訴人係於99年4 月13
    日24時許發現被告離開，監視器翻拍照片顯示被告離開時間
    為99年4月13日23時42分許所，在在證明若真有竊案發生，
    則發生時間應係99年4月13日23時42分前，乃檢察官起訴書
    竟謂案發時間為99年4月14日凌晨0時10分許，斯時被告已離
    開告訴人住處，則被告究竟以何法，能在離開告訴人住處後
    ，再返回告訴人住處行竊，殊令人費解，故檢察官所舉卷證
    資料證明之犯罪時間，已與起訴書所載犯罪時間不符，則所
    謂竊案發生於何時，悠關告訴人所指犯行，到底是否被告所
    為？以上諸多疑點，均未經調查訊問過，且該等疑點，事關
    被告有無竊盜，尚待告訴人許秀女與被告對質詰問，並舉出
    調查證據方向後，始可認定。乃告訴人許秀女於本院依職權
    傳喚其以證人身分協助調查時，已陳明不願意作證，致上揭
    疑點，因告訴人許秀女拒絕協助本院發現真實而無法釐清。
    從而，在上揭疑點未明之前，尚難僅憑告訴人許秀女警詢及
    偵查中以證人身分所為，諸多疑點仍未澄清，證明力尚有疑
    問之警偵訊證述，遽認被告有起訴書所指竊盜犯行。
六、雖檢察官舉被竊物品衣櫥照片，用以證明鉅額財物遭竊。惟
    查，觀諸照片，該等櫥櫃並未上鎖，足徵，只要隨意將櫥櫃
    推開，即能將放在櫥櫃內之財物竊走。果爾，告訴人許秀女
    對於其所謂遭竊之鉅額財物保管既已如此鬆散，則難保有被
    告以外之第三人趁告訴人許秀女保管財物鬆散之機會，以其
    他方式入內行竊。從而，能否謂該等財物，一定是被告所竊
    ，實有疑問。再依卷附警詢筆錄，告訴人許秀女係遲至99年
    4月14日20時50分至警局作筆錄，斯時距案發時間已逾20小
    時，乃警方又未至場搜證採集指紋，以明告訴人許秀女所指
    遭行竊之櫥櫃是否僅留有被告指紋，別無其他嫌疑人之指紋
    留存，故能否謂被告有翻動上揭衣櫥，即有疑問，檢察官徒
    以所謂被竊物品衣櫥照片，認被告有告訴人許秀女片面指述
    之竊盜行為，尚嫌武斷。準此，本案既無科學辦案之指紋採
    驗證據存在，而該等衣櫥照片，充其量只能證明拍照當時衣
    櫥之現狀，並無法證明告訴人許秀女所指財物確係放在照片
    所示衣櫥內時遭被告竊取。故所舉照片，亦不足證明被告竊
    盜。
七、次查，卷附監視器翻拍照片，亦僅能證明被告於99年4月13
    日夜間23時47分許，在告訴人許秀女住處附近之ABC游泳池
    附近搭車牌號碼2Q-129號計程車離開，並無法證明被告於99
    年4月13日夜間23時47分前，在告訴人許秀女住處，有告訴
    人許秀女所指竊盜行為。從而，檢察官所舉監視器翻拍照片
    亦無法證明被告有竊盜行為。
八、再按，被告雖否認於99年4月13日夜間23時45分許，與不詳
    年籍男子一起搭車離開之情。惟99年4月13日夜間23時45分
    許，周進新接到被告叫計程車之電話後，即駕駛2Q-129號計
    程車至被告居住之溪湖鎮住處附近ABC游泳池搭載被告及另
    一名年約三、四十歲外國男子之情，業據證人即計程車司機
    周進新於警詢、檢察官偵查中及本院審理時結證屬實。且證
    人周進新於本院審理時復謂「99年4月13日24時許，伊載上
    揭一男一女外國人至溪湖交流道附近時，男子講說要折返，
    伊折返回ABC游泳池時，該男子徒手下車，惟折返時手上拿
    一個手提箱上車」，再衡以告訴人許秀女警詢謂「在我物品
    被竊後，被告帶她兒子一起離開我住處，經計程車司機告訴
    我，在被告上計程車後有物品沒拿，叫他兒子阿偉進入屋內
    ，經我家人發現阿偉，問阿偉你媽媽人在那裡？結果阿偉因
    心虛就跑了，而且跳入水溝內跑掉，與被告一起搭計程車離
    開」等語，在在證明，本案尚有綽號阿偉之男子出現在證人
    許秀女住處。故被告空言否認上揭時地有阿偉男子存在，與
    事實不符，並不足採。茲因證人周進新及告訴人許秀女之證
    述，僅足以證明有阿偉之男子存在於本案，並無法證明被告
    有任何竊盜犯行，故被告否認阿偉存在之辯解，縱屬不能成
    立，仍非有積極證據足以證明其犯罪行為，不能遽為有罪之
    認定（最高法院30年度上字第1831號判例參照）。準此，檢
    察官徒以被告否認有另一男子與被告同車離開之情，與事實
    不符，惟未舉出任何證據證明被告與另一男子有如何之犯意
    聯絡及行為分擔存在，遽認被告與另一男子對告訴人許秀女
    所謂之竊盜行為，有共犯嫌疑，即有誤解。
九、綜上，本件既無任何贓證物扣案，致無法以贓追人；而本件
    檢察官所舉證據，又不足以認定被告有告訴人許秀女所述竊
    盜犯行，所舉證明方法，無從說服法官形成被告有罪之心證
    ，參諸前揭說明，基於無罪推定之原則，自應為被告無罪判
    決之諭知。
據上論斷，應依刑事訴訟法第301條第1項判決如主文。
本案經檢察官施教文到庭執行職務。
中    華    民    國   100    年    5     月    20    日
                  刑事第四庭  法 官  陳義忠
以上正本證明與原本無異。
如不服本判決應於收受判決後10日內，向本院提出上訴書狀，並
應敘述具體理由;其未敘述上訴理由者，應於上訴期間屆滿後20
日內向本院補提理由書（均須按他造當事人之人數附繕本）「切
勿逕送上級法院」。
告訴人或被害人對於判決如有不服具備理由請求檢察官上訴者，
其上訴期間之計算係以檢察官收受判決正本之日期為準。
中    華    民    國   100    年    5     月    20    日
                              書記官  吳曉玟